臺灣板橋地方法院交通事件裁定　　　?94年度交聲字第1862號
移
異?議　人
即受處分人　甲○○
上列異議人即受處分人因違反道路交通管理處罰條例案件，對於
交通部公路總局臺北區監理所蘆洲監理站九十四年九月六日所為
之裁決處分（處分案號：北監蘆字第裁四六—ＡＥＢ四０八五０
五號），聲明異議，本院裁定如下：
    主  文
異議駁回。
    理  由
一、聲明異議意旨略以：受處分人即異議人甲○○否認其於前開
    時、地，騎乘重型機車，行經設有燈光號誌管制之交岔路口
    時，有闖紅燈違反處罰條例之違規行為，經警鳴笛攔檢，拒
    絕接受稽查加速逃逸之違規事實，且本件並未有採證照片或
    其他證據可憑，亦未指出異議人當天穿著特徵，僅憑警員片
    面之詞，遽以舉發，恐有誤認或處罰過當之虞，僅以值勤人
    員主觀上之認知為處罰依據，實難令人信服。原處分機關即
    交通部公路總局台北區監理所蘆洲監理站未經查明，貿然裁
    處異議人罰鍰新台幣三千元，顯非適當，故異議人不服該裁
    處，乃提起本件異議云云。
二、按汽車駕駛人，駕駛汽車有違反本條例之行為，經交通勤務
    警察或依法令執行交通稽查任務人員制止時，不聽制止或拒
    絕停車接受稽查而逃逸者，除按各該條規定處罰外，處新臺
    幣三千元以上六千元以下罰鍰，並記違規點數一點，道路交
    通管理處罰條例第六十條第一項及第六十三條第一項第一款
    分別定有明文。
三、經查：
（一）本件受處分人即異議人甲○○騎乘所有之車牌號碼ＣＶ六
      －二一０號重型機車，於民國九十四年八月六日上午十時
      三十五分許，途經設有燈號管制之臺北市○○○路○段與
      民生西路之交岔路口時，紅燈右轉，經警鳴笛攔檢，拒絕
      接受稽查加速逃逸，經員警逕行開單舉發等情（異議人甲
      ○○紅燈右轉之違規事件，業經本院審結），有臺北市政
      府警察局北市警交大字第ＡＥＢ0000000號舉發違
      反道路交通管理事件通知單、臺北市警察局大同分局九十
      四年九月十五日北市警同分交字第０九四三三一三四三０
      ０號函各一份附卷足憑。另證人即舉發本件違規事件之執
      勤警員高銀泉則於本院調查時到庭具結證稱：「（問：本
      件是否你舉發的，情形如何？）是我舉發的。當時早上九
      時至十一時為我服巡邏勤務，十時半至十一時按勤務表規
      定要去延平北路二段及民生路口服臨檢盤查勤務，十時三
      十五分左右發現異議人之機車紅燈右轉，於延平北路二段
      右轉民生西路，我吹警笛及指揮棒攔查該輛機車騎士，該
      騎士沒有停下來反而往內側車道騎去，為顧及安全沒有追
      車，回派出所用電腦查詢車籍資料，發現違規機車的號碼
      及顏色（銀色）、款式均符合，故開單逕行舉發」、「（
      問：當天天候情形為何？）颱風剛過。是白天，為晴天」
      、「（問：當天看到該騎士違規右轉，與他距離多遠？）
      約有十公尺」、「我往路中間移動並吹哨子及持指揮棒攔
      停違規駕駛」、「我在攔檢時會著反光上衣及背心，非常
      顯目，他不可能沒有看到」等語（詳本院九十四年度交聲
      字第一八六一號卷九十四年十一月二十一日訊問筆錄），
      且異議人亦不否認曾於案載違規時間，騎乘上開機車行經
      違規地點，參以證人高銀泉與異議人間不僅未有任何怨隙
      ，又係毫不相識之人，衡情證人應無設詞攀誣，或虛構違
      規事實以陷害異議人之理。況警員執行公務時，本身即受
      有行政懲處責任之監督，且其到庭具結作證，更係以刑事
      責任擔保其證言之真實性，故證人高銀泉警員之前開證述
      內容，經核尚無不可採信之處。因之，異議人於前揭時、
      地，騎乘前開重型機車，於行經設有燈光號誌管制之交岔
      路口，有紅燈右轉之違反處罰條例之違規行為，拒絕停車
      接受稽查而逃逸之事實，應可認定。
（二）次按，交通勤務警察或依法令執行交通稽查任務人員，開
      單舉發違反道路交通管理處罰條例所列之違規事實，經公
      路主管機關或警察機關所為之裁決處罰，本質上為行政處
      分，係公務員基於職務上權力，依法就特定之具體事件所
      為，並具有公法上效果之單方行政行為。而根據公務員為
      公法上行為具有公信力之原則，立法者乃於道路交通管理
      處罰條例及高速公路交通管制規則等交通法規中制定相關
      規定，使交通勤務警察或依法令執行交通稽查任務人員，
      在特殊情形下，當場不能或不宜攔截製單舉發時，得當機
      處置而就違規事實予以逕行舉發（參見道路交通管理處罰
      條例第七條之二及高速公路交通管制規則第二十六條等規
      定），以達成維護交通秩序及公共安全之行政目的。反之
      ，若謂公務員之一切行政行為，均需預留充分之證據，以
      證明其所認定之事實為真，則國家行政勢必受到相當程度
      之阻礙，而且相關行政目的亦難以順利達成，故刑事訴訟
      法中就犯罪證據有關之規定，與屬於行政秩序罰之交通違
      規裁罰本旨不相符合之部分，自不在得以準用之列。從而
      ，交通違規行政爭訟之舉證責任原理，應非如刑事案件中
      ，必須超越任何合理懷疑，始可為有罪判決之嚴格證明程
      度，而係應與民事訴訟之舉證責任原理相類似，亦即，基
      本上應就行政機關與人民所各自主張有利於己之事實，分
      配其應盡之舉證責任，而非逕予準用刑事訴訟法上之「無
      罪推定」原則，此觀諸行政訴訟法第一百三十六條，規定
      行政訴訟程序準用民事訴訟法第二百七十七條舉證責任分
      配原則之立法意旨，亦可明瞭。查原裁決機關交通部公路
      總局臺北區監理所蘆洲監理站，裁決異議人甲○○因違反
      處罰條例之行為，拒絕停車接受稽查而逃逸之違規行為，
      乃引據舉發單為證。而舉發本件違規事件之臺北市政府警
      察局大同分局警員高銀泉就本件如何查獲並舉發之經過，
      亦於本院調查時到庭陳證無訛，已如前述，而證人高銀泉
      本身直接見聞異議人所騎乘之重型機車有紅燈右轉及拒絕
      停車接受稽查而逃逸之事實經過，對事實最為明瞭，並經
      以行政及刑事責任擔保其真實性，應認其陳述為可採。況
      異議人甲○○於本院訊問時亦陳稱：當日伊確有騎乘上開
???重型機車行經延平北路二段及民生西路口路段等語，益證
      證人高銀泉應無誤看或誤為舉發之情事。
（三）本件受處分人即異議人甲○○雖極力辯稱：並無因紅燈右
      轉，而有拒絕接受稽查加速逃逸之違規行為云云。然異議
      人並未就其騎乘上開車輛未拒絕接受稽查加速逃逸之違規
      事實，提供任何可資調查之事證，以佐證其所辯之內容為
      真實，且未提供任何相關證據足資證明執勤員警確有捏造
      事實違法取締之情，從而異議人空言泛稱：並未紅燈右轉
      ，亦未經警鳴笛攔檢，拒絕接受稽查加速逃逸之違規行為
      云云，顯非可採。是異議人騎乘前開重型機車，於前揭時
      、地，有紅燈右轉，經警鳴笛攔檢，拒絕接受稽查加速逃
      逸之違規事實，應無疑義。
（四）綜上所述，本件異議人甲○○騎乘前開重型機車，於前揭
      時、地，有違反處罰條例之行為，經警鳴笛攔檢，拒絕接
      受稽查加速逃逸之違規事實既堪認定，則原處分機關據以
      引用道路交通管理處罰條例第六十條第一項及第六十三條
      第一項第一款之規定，裁處異議人罰鍰新臺幣三千元，並
      記違規點數一點，於法尚無不合。異議人聲明異議意旨核
      無理由，應予駁回。
四、據上論斷，應依道路交通案件處理辦法第十九條，裁定如主
    文。
中　　華　　民　　國　　94　　年　　11　　月　　30　　日
　　　                交通法庭  法　官　鄭燕璘
上列正本證明與原本無異。
如不服本裁定應於送達後五日內向本院提出抗告狀。
      　　　　　　　　        　書記官　陳秀慧
中　　華　　民　　國　　94　　年　　11　　月　　30　　日
